【裁判字號】    97,交聲,1374
【裁判日期】    971031
【裁判案由】    違反道路交通管理處罰條例聲明異議
【裁判全文】
臺灣桃園地方法院交通事件裁定        97年度交聲字第1374號
原處分機關  交通部公路總局新竹區監理所桃園監理站
異  議  人
即受處分人  甲○○
上列異議人即受處分人因違反道路交通管理處罰條例案件，對於
交通部公路總局新竹區監理所桃園監理站中華民國97年8 月11日
所為之處分（原處分案號：桃監裁罰字第裁52－E00000000 號）
，聲明異議，本院裁定如下：
    主  文
原處分關於拒絕停車接受稽查而逃逸部分撤銷。
甲○○汽車駕駛人，駕駛汽車有違反道路交通管理處罰條例之行
為，拒絕停車接受稽查而逃逸，處罰鍰新臺幣參仟元，並記違規
點數壹點。
其餘異議駁回。
    理  由
一、按汽車行駛於道路上，其駕駛人或前座乘客未繫安全帶者，
    處駕駛人新臺幣（下同）1,500 元罰鍰；再汽車駕駛人，駕
    駛汽車有違反本條例之行為，經交通勤務警察或依法令執行
    交通稽查任務人員制止時，不聽制止或拒絕停車接受稽查而
    逃逸者，除按各該條規定處罰外，處3,000 元以上6,000 元
    以下罰鍰，並記違規點數1 點，道路交通管理處罰條例第31
    條第1 項、第60條第1 項、第63條第1 項第1 款分別定有明
    文。
二、原處分意旨略以：異議人即受處分人甲○○所有之車牌號碼
    2917－NT號自用小客車（下稱系爭汽車），於民國97年6 月
    5 日晚間10時50分許，行經新竹縣湖口鄉○○○○○路口，
    因駕駛人未繫安全帶，且不服員警稽查取締逃逸，為新竹縣
    政府警察局竹北分局員警舉發（舉發單號：竹縣警交字第E0
    0000000 號），原處分機關遂於97年8 月11日，依道路交通
    管理處罰條例第31條第1 項、第60條第1 項及違反道路交通
    管理事件統一裁罰基準及處理細則第43、44、67條等規定，
    以桃監裁罰字第裁52－E00000000 號違反道路交通管理事件
    裁決書，各裁處異議人罰鍰1,500 元、3,000 元等語。
三、異議意旨略以：系爭汽車雖係伊所有，但當天伊與該車均在
    桃園家中，並未行經上開路段，而舉發單位所附之光碟資料
    ，就舉發時間、車輛外觀均明顯有誤、車牌無法清楚辨識，
    況如果安全帶沒有繫，汽車會發出警告聲響，伊不可能會沒
    有繫安全帶而開車，且伊當天亦未出借系爭汽車予他人，有
    可能是別人冒用車牌。為此，不服原處分，而聲明異議等語
    。
四、經查：
  (一)按「本條例之處罰，受舉發違反道路交通管理事件之受處罰
    人，認為受舉發之違規行為應歸責他人者，應於舉發違反道
    路交通管理事件通知單應到案日期前，檢附相關證據及應歸
    責人相關證明文件，向處罰機關告知應歸責人，處罰機關應
    即另行通知應歸責人到案依法處理。逾期未依規定辦理者，
    仍依本條例各該違反條款規定處罰。」道路交通管理處罰條
    例第85條第1 項定有明文。經查，原處分機關作成本件裁決
    書過程，係舉發機關認系爭汽車，於上開時、地，有「駕駛
    人未繫安全帶」及「違規後拒絕停車接受稽查而逃逸」之行
    為後，即先以系爭汽車之所有人即異議人甲○○為被通知人
    ，製單舉發並向異議人為送達，而異議人接獲舉發單後，並
    未於應到案日前，檢附相關證據及應歸責人相關證明文件，
    向處罰機關告知應歸責人，依上開規定，本件交通違規事件
    依法即擬制異議人為公法上違規行為之處罰義務人，原處分
    機關以異議人為本件受處罰人作成本件裁決書，自無違誤，
    核先陳明。
  (二)再系爭汽車於前揭時、地，有「駕駛人未繫安全帶」及「違
    規後拒絕停車接受稽查而逃逸」等違規事實，業據證人即本
    件舉發之新竹縣政府警察局竹北分局湖口分駐所警員乙○○
    於本院調查中結證稱：伊於97年6 月5 日晚間10時45分許，
    在新竹縣湖口鄉○○路與忠孝路口執行職務，當時有1 台深
    色馬自達修旅車經過，因車窗未關，伊看見駕駛人未繫安全
    帶，當時並沒有攔停，而是騎乘機車尾隨，剛好遇到前方路
    口紅燈，汽車停在中興街與達生路口，伊就記下車號，並騎
    至駕駛座旁，再次確認駕駛人未繫安全帶，伊遂以手勢示意
    該車於前方路口停車受檢，詎料，綠燈後，該車竟關上大燈
    ，加速駛離（查獲情形詳如本院卷第31頁之現場圖），當時
    伊有記下車號、顏色、汽車廠牌，並立即以無線電委請同事
    查詢車籍，確認無誤後才開單等語，至為明確，而系爭汽車
    ，確實為休旅車式樣，顏色為黑色，此為異議人所不否認，
    並有交通部公路總局新竹區監理所桃園監理站97年9 月16日
    竹監桃字第0970020969號函所附汽車車籍查詢在卷（見本院
    卷第19頁）可稽，經核與證人乙○○上開證述之內容相符，
    是異議人上揭之違規事實，應甚明確，而堪認定。再本件除
    員警乙○○之證詞外，固無另以照相或錄影等方式所拍攝之
    車輛違規照片或錄影帶可資證明（卷內雖有現場監視器攝錄
    之光碟片，然不足以證明異議人有前述違規之事實，詳下述
    ），惟一般員警執行交通勤務，依法並未要求就上開未繫安
    全帶、拒絕停車接受稽查而逃逸等違規事項，必須錄影或拍
    照存證，目視舉證亦為採證之方式之一，且因此等違規情事
    ，多係突然發生，且瞬間即逝，除該路段設有固定式之照相
    、錄影設備可立即拍照存證外，要求執勤員警或舉發機關緊
    急錄影或照相，並須以此為證，顯於執行勤務之實況甚有困
    難，且無法取證瞬間違規之事實。又依前開員警乙○○所述
    ，警員乙○○於值勤時先目睹系爭汽車之駕駛人違規未繫安
    全帶，之後一路尾隨並記下車牌號碼，距離系爭汽車車牌不
    到1 公尺之距離，且於紅燈時，有再次騎到系爭汽車駕駛座
    ，確認駕駛人確實未繫安全帶，系爭汽車逃逸後，伊立即以
    無線電委請同事查詢車籍，經核對車型、車色無誤後才開單
    ，以一般執勤員警之專業訓練而言，對於該等職務上事項之
    觀察程度自遠較一般人更為專注，其誤判之可能性極低，且
    距離不到1 公尺，證人乙○○於執行勤務時，適時發現系爭
    汽車之駕駛人未繫安全帶，並立即記下車號、廠牌及顏色對
    之逕行舉發，其與異議人素不相識，復無怨隙，應無故意設
    詞誣陷受異議人而甘冒偽證罪責之必要，況異議人又未提出
    其他積極證據足資推翻前項舉發認定之事實，實難認證人有
    何濫行舉發違規之情形，自不能單以本件未拍照或錄影存證
    即否定異議人所有上開汽車於前揭時、地有上揭違規之事實
    ，當甚明確。
  (三)再本院調查時當庭勘驗卷附監視器攝錄之光碟片，其內容略
    為：97年6 月5 日晚間10時5 分許，畫面出現一台深色汽車
    ，車號不能辨識，然該車並非休旅車之樣式，而與異議人甲
    ○○所庭呈之汽車型號馬自達3 照片（見本院卷第33頁、第
    34頁）類似，由是可見，該監視器所攝錄之影像，確實並非
    系爭汽車，至為明確。然系爭汽車確有上開違規事實，業經
    本院認定如前，且該監視器攝影之時間與異議人被舉發之違
    規時間相距長達45分之久，縱該光碟片內之影像無法證明系
    爭車輛曾於上揭時間於該處出現，然並不影響本件違規事實
    之認定。況員警乙○○於本院調查時證稱：之所以會調取監
    視器錄影光碟，係因異議人辯稱當時未經過湖口鄉，伊才去
    調閱監視器光碟，但因攫取時間錯誤，才會與系爭汽車差異
    甚大等語，足見該光碟片之內容確實是因為時間擷取錯誤，
    才會產生與系爭汽車之汽車型號、樣式差異頗大之情形，是
    該光碟片勘驗之結果自難作為有利於異議人之認定。
  (四)異議人甲○○另辯以：伊並未出借汽車予他人，有可能是別
    人冒用車牌，如果未繫安全帶，系爭汽車會發出警示聲響云
    云，惟查，系爭汽車於95年1 月10日新領牌照，此有上開汽
    車車籍查詢在卷可查，果如異議人所辯系爭汽車之車牌遭人
    冒用，然該汽車並未有遺失之紀錄，且本件舉發當時係在異
    議人保管中，此據異議人於本院調查中供陳綦詳，若其車牌
    遭人冒用，如係遺失、遭竊或偽造，何以異議人領牌後之近
    2 年半間異議人均未發覺？是其所辯，顯與常情不合，實難
    採信。而系爭汽車之駕駛人未繫安全帶縱會發出警告聲響，
    然此與系爭汽車之駕駛人是否未繫安全帶之事實，根本無涉
    ，異議人前開辯解，實與本件違規事實之認定無關。
  (五)綜上所述，異議人甲○○上開主張本件違規係員警誤判、車
    牌遭冒用之聲明異議意旨，尚難採信。
五、綜上所述，異議人甲○○所有之前開汽車，確有在前揭時、
    地，有「汽車行駛於道路上駕駛人未繫安全帶」及「經交通
    勤務警察制止時，拒絕停車接受稽查而逃逸」等違規行為，
    洵堪認定，從而，原處分機關依道路交通管理處罰條例第51
    條第1 項、第60條第1 項之規定，各裁處異議人罰鍰1,500
    元及3,000 元，固非無據，惟汽車駕駛人違反道路交通管理
    處罰條例第60條第1 項規定者，依同條例第63條第1 項第1
    款規定，除依原條款處罰鍰外，並應予記違規點數1 點，是
    原處分機關漏未依該條規定記違規點數1 點，尚有違誤。從
    而，本件異議人之聲明異議雖無理由，然原處分關於異議人
    「拒絕停車接受稽查而逃逸」違規之處分既有前揭可議之處
    ，即屬無可維持，應由本院予以撤銷，另裁定如主文第2 項
    所示，以資適法，異議人其他異議即應予駁回。
六、據上論斷，應依道路交通案件處理辦法第19條、第20條前段
    ，裁定如主文。
中    華    民    國    97    年    10    月    31    日
                  交通法庭  法  官  陳德池
以上正本證明與原本無異。
如不服本裁定，應於裁定送達後5 日內向本院提出抗告狀。
                            書記官  蕭秀蓉
中    華    民    國    97    年    11    月    6     日


司法院資訊處製作；財團法人民間司法改革基金會備份。
